【裁判字號】    95,上易,1262
【裁判日期】    951129
【裁判案由】    傷害等
【裁判全文】
臺灣高等法院臺中分院刑事判決        95年度上易字第1262號
上  訴  人
即  被  告  丁○○
            戊○○
上列上訴人因傷害等案件，不服臺灣臺中地方法院95年度易字第
878號中華民國95年8月24日第一審判決（起訴案號：臺灣臺中地
方法院檢察署95年度偵字第3327號），提起上訴，本院判決如下
：
    主    文
原判決關於丁○○傷害及定應執行刑部分撤銷。
丁○○被訴傷害部分無罪。
其他上訴駁回。
    犯罪事實
一、戊○○與丁○○原係同居之男女朋友，嗣因感情生變於民國
    87、88年間分手，丁○○心生不甘，基於恐嚇之概括犯意，
    自分手後某日起至94年12月 3日前某日止，連續以號碼不詳
    之電話，撥打至戊○○所使用0000000000行動電話數十通，
    並以語音留言方式，恫稱「可能會有人拿刀將你的生殖器切
    斷」、「我這條命要跟你配」、「這輩子我絕對要修理你到
    金帥帥（台語）」等加害戊○○生命、身體之言詞，以此方
    式恐嚇戊○○多次，使戊○○心生恐懼，致生危害於戊○○
    之安全。嗣丁○○於94年12月3日20時45分許，駕駛車牌8H-
    7493號自用小客車前往台中縣龍井鄉○○村○○街81巷 1之
    41號戊○○住處前停車，並對戊○○大聲叫罵，戊○○見狀
    即基於毀損之犯意，持質地堅硬之不明棍狀物至丁○○車旁
    ，朝丁○○所駕駛之車門、車窗敲打，並擊破丁○○所駕駛
    前開自用小客車之左前車窗玻璃，以此方式損壞丁○○所有
    該自用小客車之車窗玻璃，足以生損害於丁○○。戊○○見
    丁○○仍不肯離去，另基於傷害之犯意，以徒手及持前開棍
    狀物伸入丁○○車內毆打丁○○，造成丁○○受有右上肢挫
    傷、手掌多處開放性擦傷、左頸部及臉部開放性擦傷、右下
    肢挫傷等傷害。
二、案經戊○○、丁○○分別訴由臺中縣警察局烏日分局報告臺
    灣臺中地方法院檢察署檢察官偵查起訴。
    理    由
壹、有罪部分：
  一、訊據被告丁○○固坦承有在電話語音留言中對戊○○為前
      開犯罪事實所載之陳述，惟矢口否認有何恐嚇之犯行，辯
      稱：這些話都是在88年間所說，追訴權時效已消滅，且其
      所說的這些話，只是用激烈的言詞對戊○○之反擊，並不
      會使戊○○心生恐懼云云。被告戊○○則坦承有於94年12
      月3日20時45分許，在其台中縣龍井鄉○○村○○街81巷1
      之41號住處前，持物品敲打丁○○所駕駛車牌 8H-7493號
      自用小客車之左前車窗而毀損該車之車窗玻璃，惟矢口否
      認有何故意毀損及傷害犯行，辯稱：其僅係排除害，並無
      打丁○○，賴女之傷勢應係其打破車窗玻璃時，碎玻璃飛
      濺所傷云云。經查：
  （一）被告丁○○曾連續使用電話撥打戊○○0000000000行動
        電話，並以語音留言方式，稱「可能會有人拿刀將你的
        生殖器切斷」、「我這條命要跟你配」、「這輩子我絕
        對要修理你到金帥帥（台語）」等言詞之事實，業經被
        告丁○○於偵查、原審法院及本院坦白承認，核與戊○
        ○指證之情節相符，並有電話語音留言譯文附卷可稽，
        復經檢察官於偵查中當庭勘驗錄音內容，查明被告丁○
        ○的確有為該等言詞（見偵查卷第52頁），足見被告確
        有上開行為。被告丁○○雖辯稱該等電話語音留言內容
        係88年初至88年中旬間分手時所言云云，惟被告丁○○
        於電話語音留言曾云「43歲的老傢伙，我絕對不會放過
        你，我告訴你，我絕對修理你到金帥帥（台語）」等語
        （見偵查卷第31頁電話語音留言譯文），比對戊○○係
        51年 7月25日出生，是被告丁○○所為該次電話語音留
        言之時間，應係於94年間，其辯稱全部留言均係88年間
        所為，核與事實不符，自非可採。又依修正前刑法第80
        條第 2項規定，犯罪行為有連續者，自行為終了之日起
        算追訴權時效，則被告丁○○最後一次行為時間既在94
        年間，本件檢察官於95年 3月29日提起公訴，追訴權自
        無因 5年不行使而消滅，是被告丁○○辯稱追訴權時效
        已消滅，亦不可採。被告丁○○另辯稱其所為前開電話
        語音留言內容，並未使戊○○心生恐懼云云，惟被告丁
        ○○所為語音留言內容係「可能會有人拿刀將你的生殖
        器切斷」、「我這條命要跟你配」、「這輩子我絕對要
        修理你到金帥帥（台語）」等語，在客觀上，當已足認
        係要傷害戊○○之身體，或要危害戊○○生命安全之情
        形，參以被告丁○○對戊○○就感情處理之作為，有諸
        多之不滿，衡情戊○○收到該語音留言時，對被告丁○
        ○因怨懟而產生可能加害之動機，當有所認識，在心理
        上，應足以產生將遭被告丁○○危害生命、身體之恐懼
        ，是被告丁○○所為前開語音留言內容，自足以生危害
        於戊○○之安全，其辯稱未使戊○○心生恐懼云云，仍
        無足採。
  （二）被告戊○○前開毀損犯行，業據丁○○於警詢、偵查、
        原審法院及本院審理時指訴明確，被告戊○○亦坦承在
        上開時、地，持物品敲打丁○○所駕駛車牌 8H-7493號
        自用小客車之左前車窗，致該車窗玻璃破損之事實，且
        有照片9張、刑案現場測繪圖1份、監視錄影翻拍照片 6
        張、將威汽車有限公司查驗及估價單 1份、車籍作業系
        統－查詢認可資料1份及勘驗筆錄1份附卷可憑。依前開
        車損照片所示，該自用小客車之左前車窗玻璃係整片破
        碎，多數呈粉碎之情狀，且破裂之車窗玻璃係散落於該
        自用小客車駕駛座之座椅及地上，最遠位置更達車內手
        煞車附近，顯見係遭人自車外向車內大力揮擊玻璃所造
        成，且如該片玻璃原已破裂，僅係因輕拍而掉落，衡情
        亦無可能呈現粉碎之狀態，益徵該破裂散落於車內之玻
        璃，乃係被告戊○○故意敲擊而碎裂毀損，其辯稱無毀
        損之故意云云，並無足採。又被告戊○○上開故意傷害
        丁○○之犯行，業據丁○○於警詢、偵查、原審法院及
        本院審理時指訴明確，且有行政院國軍退除役官兵輔導
        委員會臺中榮民總醫院（下稱臺中榮總）診斷證明書 1
        份、監視錄影翻拍照片6張、刑案現場測繪圖1份、丁○
        ○受傷照片3張及勘驗筆錄1份附卷足證。依前開臺中榮
        總之診斷證明所載，丁○○所受傷勢亦包括右下肢挫傷
        ，且觀之丁○○案發當時之受傷照片所示，丁○○係穿
        著長褲，如僅係玻璃碎裂，並無可能會造成丁○○受有
        右下肢挫傷之傷害，益見丁○○確係遭被告戊○○以徒
        手及持堅硬之棍狀物故意毆打成傷甚明，被告戊○○否
        認傷害丁○○，自無可採。再者，丁○○固先於被告戊
        ○○之屋外叫罵，惟毀損車窗及毆打丁○○，並非排除
        侵害之必要行為，是被告戊○○辯稱其係排除侵害，非
        故意毀損及傷害云云，自非可採。
  （三）綜上所述，本件事證明確，被告丁○○、戊○○所辯均
        無足採，被告丁○○上開恐嚇犯行；被告戊○○前開傷
        害及毀損犯行，均洵堪認定。
  二、被告行為後，94年2月2日修正公布之刑法、95年 5月17日
      刪除公布之罰金罰鍰提高標準條例第2條及95年6月14日增
      訂公布之刑法施行法第1條之1，均業於95年7月1日施行，
      應依刑法第2條第1項之規定比較應適用之法律如下：(一)修
      正刑法第33條第 5款規定：「罰金：新臺幣一千元以上，
      以百元計算之」，且增訂刑法施行法第1條之1規定：「中
      華民國九十四年一月七」日刑法修正施行後，刑法分則編
      所定罰金之貨幣單位為新臺幣。九十四年一月七日刑法修
      正時，刑法分則編未修正之條文定有罰金者，自九十四年
      一月七日刑法修正施行後，就其所定數額提高為三十倍。
      但七十二年六月二十六日至九十四年一月七日新增或修正
      之條文，就其所定數額提高為三倍」，經比較修正前刑法
      第33條第5款、罰金罰鍰提高標準條例第1條前段、現行法
      規所定貨幣單位折算新臺幣標準第 2條等規定之適用結果
      ，有關刑法第277條第1項、第305條、第354條法定刑罰金
      部分之最高額固均相同，惟最低額於修正前為銀元十元即
      新臺幣三十元；修正後則為新臺幣一千元，是此部分修正
      後之法律並未較有利於被告，因此，就法定刑之罰金部分
      ，自應適用修正前刑法第33條第 5款、罰金罰鍰提高標準
      條例第1條之規定。(二)依修正前刑法第41條第1項前段及刪
      除前罰金罰鍰提高標準條例第 2條規定，關於易科罰金之
      折算標準為銀元一百元、二百元、三百元，而修正後刑法
      第41條第 1項前段規定之折算標準為新臺幣一千元、二千
      元、三千元，自以適用修正前刑法第41條第 1項前段、刪
      除前罰金罰鍰提高標準條例第 2條之規定，諭知以銀元三
      百元折算一日為易科罰金之折算標準，對被告較為有利。
      (三)修正之刑法已刪除第56條連續犯之規定，則被告之犯行
      ，因行為後新法業已刪除連續犯之規定，此刪除雖非犯罪
      構成要件之變更，但顯已影響行為人刑罰之法律效果，自
      屬法律有變更，比較新、舊法結果，仍應適用較有利於被
      告之行為時法律即刪除前刑法第56條規定，論以連續犯（
      最高法院95年第 8次刑事庭會議決議參照）。(四)修正後刑
      法第51條第 6款規定數罪併罰定其應執行者：「宣告多數
      拘役者，比照前款定其刑期。但不得逾一百二十日。」，
      與修正前：「宣告多數拘役者，比照前款定其刑期。但不
      得逾四月。」之規定相較，依文義推算，「四月」最多可
      達123日，自以新法規定之上限120日對行為人較為有利，
      自應適用修正後刑法第51條第 6款，就宣告多數拘役者，
      定其應執行之刑。(五)刑法第 305條恐嚇罪之追訴權時效，
      修正刑法第80條規定為10年，修正前刑法則規定為 5年，
      是修正刑法並未較有利於被告，自應適用修正前刑法第80
      條之規定。
  三、核被告丁○○所為，係犯刑法第 305條之恐嚇危害安全罪
      ；被告戊○○所為，則係犯刑法第277條第1項之普通傷害
      罪及第 354條之毀損罪。被告丁○○先後多次恐嚇之犯行
      ，時間緊接，且觸犯構成要件相同之罪，顯係基於概括犯
      意反覆為之，應依刪除前刑法第56條連續犯之規定，論以
      一罪，並加重其刑。被告戊○○所犯前開傷害罪及毀損罪
      ，均犯意各別，罪名不同，應分論併罰。原審以被告丁○
      ○、戊○○之上開部分罪證明確，適用刑法第2條第1項、
      刪除前刑法第56條、刑法第277條第1項、第305條、第354
      條、第51條第6款、修正前刑法第41條第1項前段、罰金罰
      鍰提高標準條例第 1條前段、刪除前罰金罰鍰提高標準條
      例第 2條，並審酌被告戊○○、丁○○原係男女朋友關係
      ，僅係分手後未能妥適處理雙方情緒，因一時失控、思慮
      未周而分別為本案犯行，及犯後均未全然坦承犯行，亦未
      達成和解等一切情狀，就被告丁○○恐嚇犯行量處拘役30
      日；就被告戊○○傷害、毀損犯行，分別量處拘役30日、
      拘役20日，且就被告戊○○所犯上開二罪定其應執行之刑
      拘役45日，並均諭知易科罰金之折算標準，此部分核其認
      事用法並無違誤，量刑亦屬妥適，被告丁○○、戊○○提
      起上訴，仍執陳詞否認犯罪而指摘原判決不當，皆無理由
      ，均應予以駁回。
貳、無罪部分：
  一、公訴意旨略以：被告丁○○於戊○○為前開毀損、傷害行
      為後，亦不甘示弱，其於傷害之犯意，隨即持不明物反擊
      ， 致戊○○受有右腕挫傷之傷害等語。
  二、按犯罪事實應依證據認定之，無證據不得認定犯罪事實；
      又不能證明被告犯罪或其行為不罰者，應諭知無罪之判決
      ，刑事訴訟法第154條第2項第301條第1項分別定有明文
      。又所謂認定犯罪事實之證據，係指足以認定被告確有犯
      罪行為之積極證據而言，該項證據自須適合於被告犯罪事
      實之認定，始得採為斷罪之資料；且如未能發現相當確實
      證據，或證據不足以證明，自不能以推測或擬制之方法，
      以為裁判之基礎；而認定犯罪事實所憑之證據，雖不以直
      接證據為限，間接證據亦包括在內，然而無論直接證據或
      間接證據，其為訴訟上之證明，須於通常一般人均不致有
      所懷疑，而得確信其為真實之程度者，始得據為有罪之認
      定，倘其證明尚未達到此一程度，而有合理之懷疑存在時
      ，即難遽採為不利被告之認定（最高法院76年台上字第49
      86號判例參照）。另刑事訴訟法第161條第1項規定：檢察
      官就被告犯罪事實，應負舉證責任，並指出證明之方法。
      因此，檢察官對於起訴之犯罪事實，應負提出證據及說服
      之實質舉證責任。倘其所提出之證據，不足為被告有罪之
      積極證明，或其指出證明之方法，無從說服法院以形成被
      告有罪之心證，基於無罪推定之原則，自應為被告無罪判
      決之諭知。
  三、公訴人認被告丁○○涉有上開傷害罪嫌，無非以戊○○之
      指訴及澄清綜合醫院診斷證明書記載戊○○右腕挫傷，並
      參諸雙方因怨隙已久，顯係出力攻擊互毆所造成，為其主
      要論據。惟訊據被告丁○○堅決否認傷害犯行，辯稱：戊
      ○○之傷害係其將手伸入車內攻擊被告丁○○時所造成，
      被告丁○○並無毆打戊○○等語。經查：(一)澄清綜合醫院
      診斷證明書固記載戊○○受有右腕挫傷等傷害，惟並無從
      據此即認定該傷害係遭被告丁○○毆打所致。(二)戊○○原
      本僅就被告丁○○恐嚇等行為提出告訴，迄95年2月27日
      檢察官訊問時，始對被告丁○○提出傷害告訴，其所指述
      被害經過乃係被告丁○○坐在車內，以不明物體甩過來，
      致其左手受傷（見偵查卷第37、38頁）；嗣95年3月2日則
      檢附診斷證明書並具狀改稱：「警方至現場，賴女仗勢至
      鐵門邊踢、扯本人，致本人右腕、小腿及身體多處挫傷（
      見澄清綜合醫院診斷證明書）」云云（見偵查卷第43頁）
      ，則其就身體受傷之部位及被告丁○○以何種行為使其受
      傷等情節，前後所述明顯矛盾不一，恐係臨訟編造，難以
      遽信。況戊○○自承其伸手進入車內，要將被告丁○○拉
      出來等語，則被告丁○○既坐於車內，就戊○○伸入車窗
      內之攻擊或強拉等行為，充其量僅能閃躲或推開，何能加
      以反擊，是檢察官認戊○○所受之傷害，係被告丁○○出
      力攻擊互毆所致，應屬推測，並無確實之證明。(三)戊○○
      另於95年3月9日偵查及本院審理時，指述被告丁○○於員
      警到場處理時，仍對其拉扯並踢踹，並造成其受傷云云，
      惟證人即據報到場處理之員警丙○○、乙○○均到庭結證
      在現場處理過程中，未見到被告丁○○毆打或踢踹戊○○
      等語明確，足見戊○○所為指述，與事實顯不相符，委無
      可採。
  四、綜上所述，戊○○指述被告丁○○傷害云云，既有上開諸
      多瑕疵而不可採信，則檢察官所舉之證據，自不足以使本
      院形成被告丁○○確有傷害犯行之心證，此外，本院復查
      無其他積極明確之證據足以認定被告丁○○有檢察官所指
      之傷害罪行，此部分自屬不能證明被告丁○○犯罪。原審
      未察，遽予論罪科刑，即有未合，被告丁○○上訴指摘原
      判決此部分不當，為有理由，應由本院將原判決關於被告
      丁○○傷害及定應執行刑部分撤銷，並就被告丁○○被訴
      傷害罪部分，為無罪之諭知。
據上論斷，應依刑事訴訟法第368條、第369條第1項前段、第364
條、第301第1項前段，判決如主文。
本案經檢察官甲○○到庭執行職務。
中    華    民    國    95    年    11  月    29      日
            刑事第六庭  審判長法  官  李  文  雄
                              法  官  劉  連  星
                              法  官  張  恩  賜
上列正本證明與原本無異。
不得上訴。
                              書記官  陳  如  慧
中    華    民    國    95    年    11  月    30      日
附錄論罪科刑法條
刑法第277條第1項：
傷害人之身體或健康者，處三年以下有期徒刑、拘役或一千元以
下罰金。
刑法第305條：
以加害生命、身體、自由、名譽、財產之事，恐嚇他人致生危害
於安全者，處二年以下有期徒刑、拘役或三百元以下罰金。
刑法第354條：
毀棄、損壞前二條以外之他人之物或致令不堪用，足以生損害於
公眾或他人者，處二年以下有期徒刑、拘役或五百元以下罰金。
                                                      Ａ


司法院資訊處製作；財團法人民間司法改革基金會備份。
